臺灣高等法院臺南分院民事裁定　100年度非抗字第26號
再抗告人　張清山
代 理 人　陳國瑞　律師
相 對 人　阮夢仙
上列再抗告人因與相對人間請求改定未成年人監護人事件，對於
中華民國100年9月19日臺灣嘉義地方法院100 年度家抗字第13號
裁定，提起再抗告，本院裁定如下：
    主    文
再抗告駁回。
再抗告程序費用新臺幣壹仟元由再抗告人負擔。
    理    由
一、再抗告意旨略以：相對人於民國（下同）94年將幼女帶往越
    南滯留，自已回來臺灣，致使兩名女兒喪失健保及國內福利
    制度保護。伊則一向重視女兒健保，此觀伊僅憑結婚證書所
    留相對人地址，找到相對人父母住處，足見伊極愛女兒，且
    伊留有女兒小時候照片，係伊找女兒之動力，原裁定未予說
    明已有可議。又伊並非不讓相對人看女兒，相對人隨時可以
    到學校看女兒，且相對人亦坦承可以到學校看小孩，詎原裁
    定竟以相對人刻意製造之簡訊照片，認伊妨礙相對人之會面
    交往權，並致長女張芳瑄受有離間症候群，其採證亦有違論
    理法則。況相對人目前懷孕，日後生產加上相對人目前配偶
    ，至少有五人共同生活，伊女兒寄人籬下，相對人如何能妥
    適照顧，又伊有存款新臺幣（下同）36萬元，加以從事溫室
    種植，平均每年收入約近百萬元，今年4月即有8萬收入，以
    每月8萬元收入養女兒一人，較相對人以每月10萬元養5個人
    以上，顯較有經濟能力，且相對人無父母、姐妹在台可幫忙
    照顧，伊除農餘外有時間，更不再婚可專心照顧女兒外，亦
    有親屬可互相照應，尤以相對人從未支付長女張芳瑄之生活
    費用，復自承曾從事茶室工作，益證相對人不適擔任監護人
    。另原法院抗告程序，係以合議裁判方式為之，然觀之審判
    筆錄，並無參與審判之法官參與審理，且最後一次辯論未宣
    告辯論終結，其法院組織及訴訟程序亦不合法。綜上原裁定
    有民事訴訟法第469 條裁判不備理由之違法，及違反民法第
    1055 條、第1056條、第1106條之1、第1111條規定暨最高法
    院相關判例。爰提起再抗告聲明求為裁判：
    (一)原法院100年度家抗字第13號、100年度監字第15號裁定關
      於張芳瑄改定監護人部分廢棄。
    (二)上列廢棄部分，相對人改定監護人之聲請駁回。
    (三)抗告、再抗告程序費用均由相對人負擔。
二、按對於非訟事件抗告法院之裁定再為抗告，僅得以其適用法
    規顯有錯誤為理由，非訟事件法第45條第3 項定有明文。所
    謂「適用法規顯有錯誤」，係指原法院就其取捨證據所確定
    之事實適用法規顯有錯誤而言，亦即原裁定就其取捨證據所
    確定之事實適用法規顯有錯誤，顯然不合於法律規定，或與
    司法院現尚有效及大法官會議之解釋，或最高法院現尚有效
    之判例顯有違反，或消極的不適用法規，顯然影響裁判者而
    言；並不包括漏未斟酌證據、認定事實錯誤、取捨證據失當
    ，及判決不備理由之情形在內。又事實審法院認定事實之職
    權，並無適用法規顯有錯誤可言。此有司法院大法官會議釋
    字第177號解釋、最高法院57年台上字第1091號判例、63 年
    台再字第67號、63年台上字第880號判例、87年度台上字第1
    936號判決意旨足參。
三、經查原裁定就再抗告人上揭所謂：相對人於94年將女兒帶往
    越南，長女張芳瑄何以受有離間症候群，相對人與其配偶如
    何妥適照顧兩造所生子女，相對人曾於茶室工作，及再抗告
    人經濟狀況較佳等再抗告理由，已於裁定理由中詳為審酌認
    定：「抗告人（即再抗告人，下同）主張相對人未經抗告人
    同意曾將長女攜回越南乙節，雖有入出境資訊連結作業查詢
    結果在卷可參，兩造長女確實曾於92年12月2日出國至94年2
    月04日方回國，然此為數年前往事，斯時相對人未取得臺灣
    國籍，因家庭因素將長女留給越南娘家親友照顧，相對人目
    前在臺已另行婚嫁組織家庭，又有正當工作，當無將長女再
    次藏匿越南阻止抗告人探視之疑慮，故抗告人上開所述縱屬
    真實，亦與判斷由何人監護對兩造長女最為有利無涉。」、
    「父母對於未成年子女有『會面交往權』，旨在使未取得監
    護權之一方，於離婚後得繼續與子女保持連繫，了解及看守
    子女生活狀況，俾利子女順利成長…。惟離婚之配偶，運用
    人為操控手法，直接或間接影響未成年子女，使之與他方配
    偶疏遠，進而拒絕會面交往甚至任何形式的接觸，阻隔親子
    關係，使離婚後父母親對子女會面交往或監護權行使發生困
    難，此稱之為『離間』」、「相對人主張自99年10月起，抗
    告人即拒絕相對人與長女張芳瑄會面交往，甚至更進而拒絕
    讓長女張芳瑄接聽相對人電話等情，為抗告人所不爭執，且
    據證人即兩造長女張芳瑄於原審證稱：父母離婚後，母親一
    、二個星期就會來學校看我，母親沒有來家裡找我，是因為
    父親說不可以，我很久沒有看到母親了，…；而證人即兩造
    次女張雅茹亦證稱：父母離婚後，我後來和母親住到新竹，
    父親從來都沒有來找我，也不曾打電話給我等語。則抗告人
    自離婚時起，未曾主動與次女張雅茹聯絡，亦不曾與張雅茹
    會面交往，且自99年9、10 月間起阻止相對人與長女張芳瑄
    會面交往及聯絡等情，洵堪認定。」、「…兩造長女於本院
    100年6月22日審理時竟改稱：希望與抗告人同住，因為從小
    就與抗告人同住云云，經本院詢問：『開庭之前，抗告人是
    否有告訴你說如果法官問想要與誰同住，要回答抗告人？』
    時，兩造長女答稱：『是。』，本院再詢問：『（如果與抗
    告人同住）就無法與妹妹同住』時，兩造長女則因心情難過
    而無法回答，可見兩造長女於原審裁定後感受到來自抗告人
    之壓力且不捨抗告人，更迫於目前仍與抗告人同住之現實，
    乃一改前詞…」、「查證人黃氏紅銀已與張順重離婚，其戶
    籍地址在臺北市蘆洲區，竟於本案中遠赴嘉義到庭為不利於
    相對人之證述，原因為何令人費解。況相對人縱曾從事不正
    當工作，亦已是多年前之往事，兩造94年間離婚後迄99年10
    月前，抗告人均同意相對人與長女會面，如今再持上開已發
    生之事由主張相對人不適與長女會面交往，如何令人信服？
    …抗告人於本案中一再主張相對人去茶室上班、愛賭博、放
    著小孩不顧云云。苟抗告人認相對人如此不堪，何以兩造離
    婚當時，卻協議約定次女則由相對人監護？又何未自始拒絕
    相對人探視長女？在在足見抗告人拒絕相對人探視長女，並
    非出於相對人有何危害子女或對子女不適宜之行為所致，而
    係出於抗告人個人的情緒發洩。」等語在案。顯見原裁定已
    依全案卷證，明確說明相對人雖曾攜女返回越南，惟屬當時
    客觀情勢下不得不然之舉措，俾能尋求家庭支援系統之協助
    ，而相對人今日之生活條件已然改善，抗告人即無需亦不可
    再以此陳年舊事彈劾相對人。及相對人雖自94 年2月間起，
    即未與長女張芳瑄同住，惟仍多次主動至學校探望長女張芳
    瑄，長女張芳瑄於訪視時亦明確表達與相對人同住之意願，
    該意願自應予尊重。並說明抗告人離間相對人與長女張芳瑄
    ，違背長女張芳瑄意願而令其為不實陳述，及相對人較適合
    行使或負擔長女張芳瑄權利義務等心證形成過程，並據以選
    定適宜之監護人，而駁回再抗告人之抗告。經核其認事用法
    並無再抗告人所指有違民事訴訟法第469 條，及民法第1055
    條、第1056條、第1106 條之1、第1111條等規定，暨最高法
    院相關判例，而有適用法規顯有錯誤情事。又按裁定得不經
    言詞辯論為之，民事訴訟法第234條第1項定有明文，故抗告
    程序原則上以書面審理為已足，僅得命行任意的言詞辯論而
    已。又高等法院審判案件，以法官三人合議行之，法院組織
    法第3條第2項亦有明定。原裁定未經言詞辯論由三位法官為
    之，於法亦無不合。再抗告人另指原裁定之法院組織及訴訟
    程序不合法，亦無足取。
四、綜上所述，原裁定駁回再抗告人之抗告，並無所謂適用法規
    顯有錯誤之情事。再抗告意旨，徒就原裁定事實認定取捨證
    據之職權行使，任指不當，求予廢棄，為無理由，應予駁回
    。
五、據上論結，本件再抗告為無理由，應依非訟事件法第46條、
    第21條第2項，民事訴訟法第495條之1第2項、第481條、第4
    49條第1項、第95條、第78條，裁定如主文。
中    華    民    國    100    年    11    月   14    日
                  民事第一庭     審判長法  官  丁振昌
                                       法  官  曾平杉
                                       法  官  林永茂
上為正本係照原本作成。
不得抗告。
中    華    民    國   100    年    11    月    14    日
                                       書記官  謝素嬿